臺灣雲林地方法院刑事判決
111年度訴字第489號
公  訴  人  臺灣雲林地方檢察署檢察官
被      告  陳皇佑




選任辯護人  黃國益律師
            羅云瑄律師
上列被告因偽造文書等案件，經檢察官提起公訴（111年度偵字
第5153號），被告於準備程序中對被訴事實為有罪之陳述，經本
院合議庭裁定由受命法官獨任進行簡式審判程序，判決如下：
    主      文
陳皇佑公務員假借職務上之機會，故意犯行使變造公文書罪，處
有期徒刑壹年壹月；又公務員假借職務上之機會，故意犯行使變
造公文書罪，處有期徒刑壹年貳月。應執行有期徒刑壹年參月。
緩刑肆年，緩刑期間付保護管束，並應於本判決確定後陸個月內
，向公庫支付新臺幣捌萬元，及應於本判決確定後貳年內向指定
之政府機關、政府機構、行政法人、社區或其他符合公益目的之
機構或團體，提供壹佰伍拾小時之義務勞務。　
    事實及理由
壹、犯罪事實　　　　
　　陳皇佑於民國111年5月間係雲林縣警察局西螺分局（下稱西
    螺分局）偵查隊偵查佐，為依法令服務於上開機關而具有法
    定職務權限之公務員。緣陳皇佑承辦林○○(姓名詳卷)侵占案
    件，因承辦期限逾期，為能順利歸檔，而分別為下列行為：
一、於111年5月11日22時44分前某時許，在西螺分局內，基於假
    借職務上之機會行使變造公文書之犯意，擅自將已辦結之廖
    ○○(姓名詳卷)侵占案(發文字號：雲警螺偵字第1110004883
    號)之公文，與上開未辦結之林○○侵占案(發文字號：雲警螺
    偵字第1110000543號)之公文函稿正、反面，以掃描、彩色
    雙面複印之方式，合成為1份雙面之函稿，變造表彰主管已
    批示核可該公文函稿意思之公文書，並接續於111年5月11日
    22時44分許，在西螺分局內，上傳至西螺分局總發文系統、
    於111年5月12日某時許，將前揭彩色複印之合成紙本向西螺
    分局收發人員辦理發文、結案、歸檔而行使之，足生損害於
    西螺分局對上開公文書管理之正確性。
二、陳皇佑因上開彩色複印之合成紙本，經收發人員退件，並向
    其表示需以正本歸檔等節後，陳皇佑另基於假借職務上之機
    會行使變造公文書、損壞公務員職務上掌管之文書之犯意，
    於111年5月13日12時30分許，在西螺分局內，將其職務上掌
    管、已辦結之廖○○侵占案(發文字號：雲警螺偵字第1110004
    883號)之公文撕毀，將撕毀後之上半部核章處，與未辦結之
    林○○侵占案(發文字號：雲警螺偵字第1110000543號)之公文
    函稿下半部，以膠帶黏貼方式合成為1份函稿，變造表彰主
    管已批示核可該公文函稿意思之公文書，並於同日某時許，
    在西螺分局內，向收發人員呈核而行使之，足以生損害於西
    螺分局對上開公文書管理之正確性。　
貳、程序部分　　
　　本案被告陳皇佑所犯之罪，非死刑、無期徒刑、最輕本刑為
    3 年以上有期徒刑之罪，或高等法院管轄第一審之案件，被
    告就前揭被訴事實為有罪之陳述，經受命法官告以簡式審判
    程序之旨，並聽取被告、辯護人及公訴人之意見後，本院認
    無不得或不宜改依簡式審判程序進行之處，爰依刑事訴訟法
    第273 條之1 第1 項、第284 條之1 規定，經合議庭評議後
    ，裁定本案由受命法官獨任進行簡式審判程序。是本案之證
    據調查，依刑事訴訟法第273 條之2 規定，不受同法第159
    條第1 項、第161 條之2 、第161 條之3 、第163 條之1及
    第164 條至第170 條規定之限制，先予敘明。　　　　　　
參、認定犯罪事實所憑之證據及理由
    被告就上開犯罪事實坦承不諱(警卷第2至4頁、偵卷第23至2
    5頁、本院卷第80、89頁），並有雲林縣警察局西螺分局111
     年4 月28日雲警螺偵字第1110000543號函1 份（警卷第9 
    至10頁）、雲林縣警察局西螺分局111 年4 月27日雲警螺偵
    字第1110004883號函1份（警卷第11至12頁）、扣案之公文
    書3 張（111 年度保管檢字第358 號；本院卷第29頁）、雲
    林縣警察局西螺分局扣押筆錄、扣押物品目錄表各1 份（警
    卷第5 至7 頁）、雲林縣警察局西螺分局書記蔡佩娟於111 
    年5 月18日簽呈暨檢附之公文資料及送件時間表1份（警卷
    第14至17頁）、被告之警察人員人事資料簡歷表、臺北市政
    府警察局考核紀錄表、雲林縣警察局考核紀錄表各1份（警
    卷第25至32頁）、雲林縣警察局西螺分局偵查隊隊長張政弘
    於111 年5 月20日出具之職務報告1份（警卷第33頁）、雲
    林縣警察局西螺分局偵查隊副隊長黃星豪於111 年5 月21日
    出具之職務報告1份（警卷第34頁）、臺灣雲林地方檢察署1
    11 年度保字第885 號扣押物品清單及扣案物照片6 張（本
    院卷第21至27頁）在卷可佐，足認被告上揭任意性自白與事
    實相符，堪信為真實。從而，本案事證明確，被告上開犯行
    ，足堪認定，應依法論罪科刑。
肆、論罪科刑　　
一、核被告就犯罪事實一所為，係犯刑法第134條前段、第216條
    、第211條之公務員假借職務上之機會，故意犯行使變造公
    文書罪；就犯罪事實二所為，係犯刑法第134條前段、第216
    條、第211條之公務員假借職務上之機會，故意犯行使變造
    公文書罪、刑法第134條前段、同法第138條之公務員假借職
    務上之機會，故意犯毀損公務員職務上掌管之文書罪。被告
    行為時，係服務於國家所屬機關而具有法定職務權限之公務
    員，其上開故意犯行使變造公文書之犯行，均應依刑法第13
    4條前段之規定加重其刑。
二、被告就犯罪事實一、二之部分，其變造之低度行為，各為行
    使之高度行為所吸收，均不另論罪。再針對犯罪事實二部分
    ，被告係以一行為同時觸犯公務員假借職務上之機會，故意
    犯行使變造公文書罪、公務員假借職務上之機會，故意犯毀
    損公務員職務上掌管之文書罪，為想像競合犯，應從較重之
    公務員假借職務上之機會，故意犯行使變造公文書罪處斷。
三、被告係於行使犯罪事實一變造之彩色雙面複印合成函稿紙本
    ，經收發人員退件，並向其表示需以正本歸檔等節後，始再
    將林○○侵占案(發文字號：雲警螺偵字第1110000543號)與廖
    ○○侵占案(發文字號：雲警螺偵字第1110004883號)之公文撕
    毀，並以膠帶黏貼方式合成為1份函稿，足見被告係因犯罪
    事實一之犯行無法將上開函文成功歸檔後，遂另行起意而為
    犯罪事實二之犯行，是以被告上開犯罪事實一、二部分，犯
    意各別，行為互殊，應予分論併罰。　　　　　　　
四、爰審酌被告時任西螺分局偵查隊之偵查佐，卻未能恪遵法令
    ，假借職務上之機會，而為上開行使變造公文書、損壞公務
    員職務上掌管之文書之犯行，足生損害於西螺分局對上開資
    料管理之正確性，所為實不可取。惟考量被告坦承犯行，犯
    後態度尚可。兼衡被告自陳專科畢業之教育程度；未婚，無
    子女；家庭成員有父母親、奶奶，家人需被告照顧；現從事
    警員之工作，每月收入約新臺幣(下同)58,000元等節，另提
    出服務證影本、戶籍謄本、祖母之天主教中華聖母修女會醫
    療財團法人天主教聖馬爾定醫院乙種診斷證明書影本(證書
    字號：111字25155號)各1 份供參。另審酌被告係因案件之
    承辦期限逾期，為能順利歸檔，而為本案犯行之犯罪動機及
    目的，再徵諸檢察官、被告及辯護人對本案刑度之意見、被
    告素行(詳見卷內臺灣高等法院被告前案紀錄表)等一切情狀
    ，就犯罪事實一部分，量處有期徒刑1年1月；就犯罪事實二
    部分，量處有期徒刑1年2月。復考量被告犯罪時間密接性、
    手段、侵害法益程度等，定其應執行之刑如主文所示。
五、被告前未曾因故意犯罪受有期徒刑以上刑之宣告，有臺灣高
    等法院被告前案紀錄表1份在卷足按。其因一時失慮致罹刑
    典，然於犯罪後已坦認犯行，堪認被告已有悔意。是以，被
    告經此偵審程序及罪刑之宣告後，應知警惕而無再犯之虞，
    復考量被告本案犯罪情節尚非極為嚴重，本院認其所受刑之
    宣告以暫不執行為適當，爰依刑法第74條第1 項第1 款之規
    定，諭知被告緩刑4年，以啟自新。惟為使被告對自身行為
    有所警惕，以重建其正確法治觀念，併諭知被告應按主文所
    示方式，依刑法第74條第2 項第4 款、第5 款之規定，於本
    判決確定後6 個月內，向公庫支付8萬元，及於本判決確定
    後2 年內，向檢察官指定之政府機關、政府機構、行政法人
    、社區或其他符合公益目的之機構或團體，提供150小時之
    義務勞務，另依刑法第93條第1 項第2 款之規定，宣告於緩
    刑期間內付保護管束，俾能由觀護人予以適當督促，以防其
    再犯，並用以自新。　　　
伍、沒收部分    
    被告於犯罪事實一行使之彩色雙面複印合成函稿之紙本，以
    及於犯罪事實二以膠帶黏貼方式合成之函稿，固雖為被告變
    造之公文書、或係被告因犯罪所生之物，然其等既經被告提
    出呈核而行使之，並交予西螺分局收發人員收執，已非屬被
    告所有，故均不予諭知沒收，附此敘明。　　
據上論斷，應依刑事訴訟法第273 條之1 第1 項、第299 條第1
項前段（依刑事判決精簡原則，僅記載程序法條），判決如主文
。
本案經檢察官許景睿提起公訴及到庭執行職務。
中　　華　　民　　國　　111 　年　　11　　月　　16　　日
                  刑事第三庭  法  官  蕭孝如

以上正本證明與原本無異。
如不服本判決應於收受判決後 20 日內向本院提出上訴書狀，並
應敘述具體理由；其未敘述上訴理由者，應於上訴期間屆滿後20
 日內向本院補提理由書（均須按他造當事人之人數附繕本）。
「切勿逕送上級法院」。
                             書記官   鄭庭羽
中　　華　　民　　國　　111 　年　　11　　月　　16　　日

附錄本件論罪科刑法條全文
中華民國刑法第134條
公務員假借職務上之權力、機會或方法，以故意犯本章以外各罪
者，加重其刑至二分之一。但因公務員之身分已特別規定其刑者
，不在此限。

中華民國刑法第138條
毀棄、損壞或隱匿公務員職務上掌管或委託第三人掌管之文書、
圖畫、物品，或致令不堪用者，處五年以下有期徒刑。

中華民國刑法第211條
偽造、變造公文書，足以生損害於公眾或他人者，處一年以上七
年以下有期徒刑。

中華民國刑法第216 條
行使第二百一十條至第二百一十五條之文書者，依偽造、變造文
書或登載不實事項或使登載不實事項之規定處斷。